臺灣彰化地方法院刑事判決
111年度訴字第398號
公  訴  人  臺灣彰化地方檢察署檢察官
被      告  林狄南


            陳宥余


上  一  人
選任辯護人  林世祿律師
上列被告等因違反廢棄物清理法案件，經檢察官提起公訴（109
年度偵字第7808號、110年度偵字第6026號），因被告等於準備
程序中就被訴事實均為有罪之陳述，本院合議庭裁定以簡式審判
程序審理，判決如下：
    主    文
林狄南共同犯廢棄物清理法第四十六條第四款前段之非法處理廢
棄物罪，處有期徒刑陸月，併科罰金新臺幣參萬元，有期徒刑如
易科罰金，罰金如易服勞役，均以新臺幣壹仟元折算壹日。
陳宥余共同犯廢棄物清理法第四十六條第四款前段之非法處理廢
棄物罪，處有期徒刑陸月，如易科罰金，以新臺幣壹仟元折算壹
日。
    犯罪事實及理由
一、犯罪事實
  ㈠林狄南、陳宥余均未領有環保主管機關核發之清除、處理廢
    棄物許可文件，共同基於非法從事處理廢棄物之犯意聯絡，
    林狄南僱用陳宥余擔任挖土機駕駛及租用挖土機，於民國10
    9年6月22日，在未經「國軒科技股份有限公司」（下稱國軒
    公司）同意，由陳宥余駕駛挖土機挖開該公司所承租之彰化
    縣○村鄉○○○○段000地號土地表面，供載運廢棄物之卡車前往
    傾倒後，再以土石覆蓋以避人耳目，挖掘深度約5公尺，廢
    棄物數量為五輛曳引車之載運量。嗣於同年7月3日員警接獲
    民眾之通報後，而前往現場查看，當場發現挖土機1部及地
    面有遭挖堀之痕跡。彰化縣環境保護局（下稱彰化縣環保局
    ）於同年月14日會同至現場稽查，並進行開挖後，發現該地
    號土地遭掩埋一般垃圾、廢布、廢塑膠袋、廢電纜線、廢塑
    膠碎片等廢棄物。
  ㈡案經彰化縣警察局員林分局及內政部警政署保安警察第七總
    隊第三大隊報告臺灣彰化地方檢察署檢察官偵查起訴。
二、證據
  ㈠被告林狄南、陳宥余於本院準備程序及審理中之自白。
  ㈡證人郭義泓於警詢及偵訊之證述（見109年度他字第1958號偵
    卷【下稱他卷】第45頁至第47頁、第51頁至第52頁、110年
    度偵字第7808號卷【下稱7808卷】第27頁至第31頁）
　㈢彰化縣環保局環境稽查工作紀錄、臺灣彰化地方檢察署勘驗
    筆錄及拍攝現場照片、同意書、員警職務報告書、國軒公司
    與彰化縣農會間之太陽能建設之建置期程與土地設置太陽能
    租賃合約書及增補合約書、空拍照片、現場照片、地籍圖謄
    本、彰化縣警察局員林分局村上派出所受理各類案件紀錄表
    、指認照片、彰化縣廢棄物清理稽查紀錄工作單（見他卷第
    5頁至第21頁、第29頁、第35頁、第37頁至第38頁、第55頁
    至第104頁、7808卷第61頁至第78頁、第99頁、第101頁、第
    107頁、第167頁至第168頁、第171頁至第177頁、110年度偵
    字第6026號偵卷第17頁至第25頁、第53頁至第81頁、第181
    頁至第196頁、第201頁至第202頁）。
三、論罪科刑：
  ㈠按廢棄物清理法第46條第4款規定：「未依第41條第1項規定
    領有廢棄物清除、處理許可文件，從事廢棄物貯存、清除、
    處理，或未依廢棄物清除、處理許可文件內容貯存、清除、
    處理廢棄物」，故上開規定之犯罪構成要件行為，計有「貯
    存」、「清除」及「處理」三者。其中所謂「處理」則包含
    ⑴中間處理，即指事業廢棄物在最終處置或再利用前，以物
    理、化學、生物、熱處理或其他處理方法，改變其物理、化
    學、生物特性或成分，達成分離、減積、去毒、固化或穩定
    之行為；⑵最終處置，即指衛生掩埋、封閉掩埋、安定掩埋
    或海洋棄置事業廢棄物之行為；⑶再利用，即指事業產生之
    事業廢棄物自行、販賣、轉讓或委託做為原料、材料、燃料
    、填土或其他經中央目的事業主管機關認定之用途行為，並
    應符合其規定者等行為。本案被告2人皆未領有廢棄物處理
    許可文件，卻將廢棄物掩埋在上揭土地，相當於最終處置之
    掩埋行為，核屬處理行為無誤。核被告2人所為，均係犯廢
    棄物清理法第46條第4款前段之非法處理廢棄物罪。被告2人
    有犯意聯絡及行為分擔，俱為共同正犯。
　㈡不予審酌累犯之理由
　　按被告構成累犯之事實及應加重其刑之事項，均應由檢察官
    主張並具體指出證明之方法後，經法院踐行調查、辯論程序
    ，方得作為論以累犯及是否加重其刑之裁判基礎（最高法院
    110年度台上大字第5660號裁定主文參照）。查本件起訴書
    及公訴人均未就被告林狄南構成累犯之事實、理由有所主張
    及舉證，揆諸前揭裁定意旨，本院就被告林狄南是否有累犯
    之適用，當已不能審酌，僅能在量刑處作為參考。況被告林
    狄南前案所犯，係傷害致死案件，核與本案所犯之違反廢棄
    物清理法案件，性質迥異，依據釋字第775號解釋，即便認
    定為累犯，同無依據累犯規定加重最低本刑之情形，就此應
    予敘明。
  ㈢適用刑法第59條之考量
　  按刑法第59條規定犯罪之情狀可憫恕者，得酌量減輕其刑，
    其所謂「犯罪之情狀」，與同法第57條規定科刑時應審酌之
    一切情狀，並非有截然不同之領域，於裁判上酌減其刑時，
    應就犯罪一切情狀，予以全盤考量，審酌其犯罪有無可憫恕
    之事由，以為判斷。經查，廢棄物清理法第46條第4款之罪
    之法定刑為「1年以上5年以下有期徒刑，得併科新臺幣【下
    同】1千5百萬元以下罰金」，然同為犯該條款之罪，其原因
    、動機不一，犯罪情節未必盡同，法律科處此類犯罪，所設
    法定最低本刑同為「1年以上有期徒刑」，於此情形，倘依
    犯罪情狀處以1年以下有期徒刑，即足懲儆，並可達社會防
    衛之目的者，自非不可依客觀之犯行與主觀之惡性二者加以
    考量其情狀，是否顯有可憫恕之處，適用刑法第59條之規定
    酌量減輕其刑，期使個案裁判之量刑，能斟酌至當，符合比
    例原則。本案被告2人共同非法處理廢棄物固屬不該，然其
    等所處理者，乃一般事業廢棄物，與具有毒性、危險性，且
    濃度或數量足以影響人體健康或污染環境之有害事業廢棄物
    相較，對環境污染之危害性顯較輕微；被告林狄南僅雇用陳
    宥余一日來處理本案土地上之廢棄物，此等犯罪情節與長期
    、大量非法清理廢棄物者仍屬有別。是綜觀被告2人犯罪之
    具體情狀及行為背景，與所犯廢棄物清理法第46條第4款前
    段之非法處理廢棄物罪之法定刑相衡，確屬情輕法重，客觀
    上足以引起社會一般人之同情而顯可憫恕，認縱宣告法定最
    低度之刑猶嫌過重，爰均依刑法第59條規定酌量減輕其刑。
  ㈣科刑審酌
　　爰以被告之行為責任為基礎，審酌：⑴被告2人未向主管機關
    申請領有廢棄物處理許可文件，竟共同非法處理一般事業廢
    棄物，影響衛生及環境，所為實則非難；⑵考量被告2人犯後
    終能坦承犯行，態度尚可；⑶被告陳宥余係受僱被告林狄南
    而租用及駕駛挖土機，於上開時、地挖洞、掩埋本案土地上
    之廢棄物等分工情形；⑷被告林狄南雖不能認定累犯，但依
    其前案紀錄，仍能作為素行判斷之資料，量刑自有不同；⑸
    被告林狄南於本院審理中自陳：高中肄業，之前從事服務業
    ，月入約2萬多元，家裡還有父母。其因車禍導致右側膝下
    截肢及多次清創，後續須使用義肢、輔具及復健治療，並有
    認知功能障礙、右側顏面神經損傷與頭部外傷之後遺症，並
    提出光田綜合醫院診斷證明書3紙等語；被告陳宥余於本院
    審理中自陳：大學肄業，之前做工，月入約3萬元，家裡還
    有父母等語等一切情狀（見本院卷第75頁、第119頁、第121
    頁、第123頁），各量處如主文所示之刑，並均諭知易科罰
    金之折算標準，就被告林狄南併科罰金部分，則另諭知易服
    勞役之折算標準。
　㈤不予沒收犯罪所得之理由
　　另被告2人於本院審理中皆表示：沒有拿到報酬等語（見本
    院卷第118頁），卷內復無證據資料認定被告2人獲有報酬，
    爰均不予宣告沒收，併予敘明。
四、依刑事訴訟法第273條之1第1項、第299條第1項前段、第310
    條之2、第454條第1項，廢棄物清理法第46條第4款前段，刑
    法第11條前段、第28條、第59條、第41條第1項前段、第42
    條第3項前段，判決如主文。
本案經檢察官林裕斌提起公訴，檢察官鄭安宇、劉欣雅到庭執行
職務。
中　　華　　民　　國　　111 　年　　10　　月　　13　　日
               刑事第一庭     法  官  廖健男
以上正本證明與原本無異。
如不服本判決應於收受判決後20日內向本院提出上訴書狀，並應
敘述具體理由。其未敘述上訴理由者，應於上訴期間屆滿後20日
內向本院補提理由書(均須按他造當事人之人數附繕本)「切勿逕
送上級法院」。
告訴人或被害人如對本判決不服者，應具備理由請求檢察官上訴
，其上訴期間之計算係以檢察官收受判決正本之日期為準。
中　　華　　民　　國　　111 　年　　10　　月　　13　　日
                              書記官  蔡雲璽

【附錄論罪科刑法條】
廢棄物清理法第46條
有下列情形之一者，處1年以上5年以下有期徒刑，得併科新臺幣
1千5百萬元以下罰金：
一、任意棄置有害事業廢棄物。
二、事業負責人或相關人員未依本法規定之方式貯存、清除、處
    理或再利用廢棄物，致污染環境。
三、未經主管機關許可，提供土地回填、堆置廢棄物。
四、未依第41條第1項規定領有廢棄物清除、處理許可文件，從
    事廢棄物貯存、清除、處理，或未依廢棄物清除、處理許可
    文件內容貯存、清除、處理廢棄物。
五、執行機關之人員委託未取得許可文件之業者，清除、處理一
    般廢棄物者；或明知受託人非法清除、處理而仍委託。
六、公民營廢棄物處理機構負責人或相關人員、或執行機關之人
    員未處理廢棄物，開具虛偽證明。